臺灣臺北地方法院刑事判決　　　　　　　 96年度易字第954號
公　訴　人　臺灣臺北地方法院檢察署檢察官
被　　　告　丙○○
上列被告因業務侵占等案件，經檢察官提起公訴（95年度偵字第
23001號）及追加起訴，嗣被告於準備程序中就被訴事實為有罪
之陳述，經告以簡式審判之旨，並聽取當事人之意見後，經本院
合議庭裁定以簡式審判程序審理，本院判決如下：
    主  文
丙○○意圖為自己不法之所有，而侵占對於業務上所持有之物，
處有期徒刑捌月；又經辦會計人員，以明知為不實之事項，而填
製會計憑證，處有期徒刑捌月；又意圖為自己不法之所有，而侵
占對於業務上所持有之物，處有期徒刑捌月；應執行有期徒刑壹
年拾月，緩刑參年，緩刑期內付保護管束，並應於判決確定之日
起至緩刑期間屆滿前參個月止，向指定之公益團體、地方自治團
體或社區提供貳佰小時之義務勞務。
    事  實
一、丙○○原係新宇科技服務股份有限公司（下稱新宇公司）之
    職員，擔任出納會計等工作，為從事業務之人，因積欠地下
    錢莊債務，竟基於意圖為自己不法所有之犯意，於民國95年
    7月5日（起訴書誤載為95年6月25日）將其業務上所持有代
    收之款項新臺幣（以下同）45萬元，易持有為所有之意思，
    侵占入己，又基於意圖為自己不法所有之犯意及以明知為不
    實事項而填製會計憑證之概括犯意，於95年7月23日、7月26
    日、7月31日（起訴書誤載為7月27日）接續在新宇公司辦公
    室，明知新宇公司已自廠商陸續收得現金，竟填製為應收帳
    款之不實內容於轉帳傳票，嗣於同年月30日（起訴書誤載為
    95年7月23日、7月26日、7月27日）將其在業務上持有之上
    開現金122萬7621元，易持有為不法所有之意，侵占入己，
    嗣新宇公司查覺有異，經清查帳目後，始悉上情，丙○○並
    當場繳回現金37萬7621元。
二、案經新宇公司訴由臺灣臺北地方法院檢察署檢察官偵查起訴
    ，因丙○○於本院準備程序中為有罪之陳述，經告以簡式審
    判之要旨，並聽取當事人之意見後，經本院合議庭裁由受命
    法官獨任進行簡式審判程序。
    理  由
一、上揭事實，業據被告丙○○於本院準備程序及審理時均坦承
    不諱，核與告訴人代表人乙○○指訴之情節相符，並有新宇
    公司總帳科目明細表銀行存款明細（見臺灣臺北地方法院檢
    察署95年度他字第7192號卷第4頁）、託收票據明細（見臺
    灣臺北地方法院檢察署95年度他字第7192號卷第7頁）、應
    收帳款明細（見臺灣臺北地方法院檢察署95年度他字第7192
    號卷第12頁）、華南商業銀行永吉分行存摺影本（見臺灣臺
    北地方法院檢察署95年度他字第7192號卷第6頁）、託收票
    據明細影本（見臺灣臺北地方法院檢察署95年度他字第7192
    號卷第11頁）、自白書（見臺灣臺北地方法院檢察署95年度
    他字第7192號卷第25頁）及轉帳傳票（見臺灣臺北地方法院
    檢察署95年度他字第7192號卷第23、24頁）在卷可稽，足證
    被告任意性自白與事實相符，應堪採信，本件事證明確，被
    告犯行堪以認定，應依法論科。
二、按商業會計憑證分原始憑證及記帳憑證；原始憑證係證明事
    項之經過，而偽造具記帳憑證所根據之憑證，其種類有外來
    憑證、對外憑證、內部憑證；記帳憑證係證明處理會計事項
    人員之責任，而為記帳所根據之憑證，其種類有收入傳票、
    支出傳票、轉帳傳票，此觀之商業會計法規定自明（最高法
    院91年台上字第6826號判決意旨參照），而會計憑證依其記
    載之內容及其製作之目的，亦屬文書之一種，凡商業負責人
    、主辦及經辦會計人員或依法受託代他人處理會計事務之人
    員，以明知為不實事項而填製會計憑證或記入帳冊者，即該
    當商業會計法第71條第1款之罪，本罪乃刑法第215條業務上
    文書登載不實罪之特別規定，自應優先適用（最高法院92年
    台上字第3677號判例意旨參照）。被告丙○○擔任新宇公司
    之會計出納，負責填製會計憑證及記入帳冊之業務，為經辦
    會計人員，且為從事業務之人，核被告所為，係犯刑法第33
    6條第2項之業務侵占罪、商業會計法第71條第1款經辦會計
    人員以明知為不實之事項而填製會計憑證罪。其所犯上開違
    反商業會計法之犯行，業經公訴人於本院審判期日當庭以言
    詞追加起訴（見本院96年6月5日審判筆錄），自在本院所得
    審判之範圍。又被告為經辦會計人員，為預就其嗣後業務侵
    占行為加以隱匿，以明知為不實事項，而接續填製會計憑證
    之行為，係於密切接近之時間及同地實施，侵害同一之法益
    ，各行為之獨立性極為薄弱，依一般社會觀念，應視為數個
    舉動之接續施行，合為包括之一行為予以評價，屬接續犯。
    又被告先後2次業務侵占行為，罪名雖相同，惟前係單純將
    其業務上所持有代收之款項，以變易持有為所有之意思，侵
    占入己，後係預先填製不實會計憑證，再將其業務上所持有
    代收之款項，侵占入己，時間間隔近1個月之久，是前後2次
    犯行，顯屬各別之犯意，應予分論併罰。其所犯上開3罪，
    犯意各別，行為互殊，應予分論併罰。爰審酌被告因積欠地
    下錢莊債務而為本案犯行之動機，侵占之金額高達167萬762
    1元，造成告訴人之損害非輕，惟犯後尚能坦承犯行，已償
    還告訴人新宇公司部分款項，並積極與告訴人洽談和解事宜
    ，業據告訴代表人到庭證述明確，兼衡其生活狀況、智識程
    度等一切情狀，分別量處如主文示之刑，並定應執行刑。被
    告前受有期徒刑以上刑之宣告，執行完畢，5年內未曾受有
    期徒刑以上之宣告，有臺灣高等法院被告前案紀錄表一份在
    卷足憑，其因一時失慮，致罹刑典，犯後已知所省悟，尚有
    悔意，經告訴代表人乙○○當庭表示願意代表告訴人同意給
    予被告緩刑自新之機會（見本院96年6月5日準備程序筆錄）
    ，復經蒞庭檢察官向本院表示就求刑範圍無意見，如命被告
    向指定之公益團體、地方自治團體或社區提供200小時之義
    務勞務，並於緩刑期內付保護管束，同意給予被告緩刑（見
    本院96年6月5日審判筆錄），本院認與被告之犯行相當，且
    經此刑之宣告後，應知警惕信無再犯之虞，前開宣告之刑，
    以暫不執行為適當，爰併予宣告緩刑3年，於緩刑期內付保
    護管束，並命被告為如主文所示之義務勞務，以勵自新。另
    被告明知不實而製作之轉帳傳票，雖係供被告犯罪所用，惟
    被告已將之持交告訴人，非屬被告所有，爰不另為沒收之諭
    知，附此敘明。
據上論斷，應依刑事訴訟法第273條之1第1項、第299條第1項前
段、第265條第2項，商業會計法第71條第1款，刑法第11條前段
、第336條第2項、第51條第5款、第74條第1項第2款、第2項第5
款、第93條第1項第2款，刑法施行法第1條之1，判決如主文。
本案經檢察官甲○○到庭執行職務
中　　華　　民　　國　　96　　年　　6 　　月　　20　　日
　　　　　　　　刑事第十一庭  法　官　沈君玲
以上正本證明與原本無異。
如不服本判決，應於判決送達後10日內向本院提出上訴狀（應抄
附繕本）。告訴人或被害人如對於本判決不服者，應具備理由請
求檢察官上訴，其上訴期間之計算係以檢察官收受判決正本之日
期為準。
　　　　　　　　　　　　　　　書記官　袁以明
中　　華　　民　　國　　96　　年　　6 　　月　　21　　日
附錄本案論罪科刑法條
商業會計法第71條第1款
商業負責人、主辦及經辦會計人員或依法受託代他人處理會計事
務之人員有下列情事之一者，處5年以下有期徒刑、拘役或科或
併科新臺幣60萬元以下罰金：
一、以明知為不實之事項，而填製會計憑證或記入帳冊。
二、故意使應保存之會計憑證、會計帳簿報表滅失毀損。
三、偽造或變造會計憑證、會計帳簿報表內容或毀損其頁數。
四、故意遺漏會計事項不為記錄，致使財務報表發生不實之結果
    。
五、其他利用不正當方法，致使會計事項或財務報表發生不實之
    結果。
中華民國刑法第336條第2項
（公務公益侵占罪、業務侵占罪）
對於公務上或因公益所持有之物，犯前條第 1 項之罪者，處 1
年以上 7 年以下有期徒刑，得併科 5 千元以下罰金。
對於業務上所持有之物，犯前條第 1 項之罪者，處 6 月以上
5 年以下有期徒刑，得併科 3 千元以下罰金。
前二項之未遂犯罰之。
